【裁判字號】    97,上,381
【裁判日期】    970826
【裁判案由】    損害賠償
【裁判全文】
臺灣高等法院民事判決                   97年度上字第381號
    上  訴  人  戊○○
                辛○○
                丙○○
                丁○○
    兼上一人
    法定代理人  甲○○
                己○○
    上  訴  人  蕭承雅
                丑○○
    兼上二人
    法定代理人  癸○○
                乙○○
    共      同
    訴訟代理人  徐維良律師
    上  訴  人  臺北大眾捷運股份有限公司
    法定代理人  陳椿亮
    訴訟代理人  寅○○
                壬○○
                庚○○
上列當事人間損害賠償事件，兩造對於中華民國97年2月27日臺
灣臺北地方法院96度訴字第4003號第一審判決各自提起上訴，經
本院於97年8月12日言詞辯論終結，茲判決如下：
    主      文
原判決關於駁回上訴人後開第二項、第三項之訴，暨訴訟費用之
裁判均廢棄。
臺北大眾捷運股份有限公司應再給付甲○○、辛○○及丙○○各
新臺幣伍萬貳仟佰伍拾柒元、己○○新臺幣貳萬貳仟佰伍拾
柒元、癸○○及乙○○各新臺幣伍萬元、子○○及丑○○各新臺
幣壹萬元，暨均自民國九十五年十一月二十二日起至清償日止，
按週年利率5％計算之利息。
臺北大眾捷運股份有限公司應給付丁○○新臺幣伍萬陸仟捌佰伍
拾柒元、戊○○新臺幣貳萬陸仟捌佰伍拾柒元，暨均自民國九十
五年十一月二十二日起至清償日止，按週年利率5％計算之利息
。
甲○○、辛○○、丙○○、己○○、子○○、丑○○、癸○○、
乙○○、丁○○、戊○○其餘上訴、假執行之聲請及臺北大眾捷
運股份有限公司之上訴均駁回。
第一、二審訴訟費用由甲○○、辛○○、丙○○、子○○、丑○
○、癸○○、乙○○、己○○、丁○○、戊○○各負擔百分之六
，餘由臺北大眾捷運股份有限公司負擔。
    事      實
甲、上訴人甲○○、辛○○、丙○○、己○○、子○○、丑○○
    、癸○○、乙○○、戊○○、丁○○方面（下稱甲○○等人
    ）：
壹、聲明：
一、上訴聲明：
（一）原判決關於駁回後開第2項之訴部分廢棄。
（二）臺北大眾捷運股份有限公司（下稱捷運公司）應給付甲○
      ○、辛○○、丙○○、己○○各新台幣（下同）205,500
      元，子○○、丑○○、癸○○、乙○○各203,250元，戊
      ○○及丁○○各250,000元，及均自民國95年11月22日起
      至清償日止，按週年利率5％計算之利息。
（三）甲○○等人願供擔保請准宣告假執行。
二、甲○○、辛○○、丙○○、己○○、子○○、丑○○、癸○
    ○、乙○○答辯聲明：捷運公司之上訴駁回。
貳、陳述：除與原審判決記載相同者外，補稱略以：
一、捷運公司華捷變電站發生海龍消防毒氣外洩時，甲○○等人
    於睡夢中遭煙氣嗆醒奪門而出，精神遭受極大痛苦，此後，
    只要夜間有消防車或救護車之聲音，甲○○等人即起身查看
    ，每日擔心害怕，持續受有精神痛苦，甲○○因此被迫搬家
    ，原審僅酌定精神慰撫金為50,000元，實不足填補甲○○等
    人所受持續性精神痛苦之損害，又捷運公司前已給付甲○○
    、辛○○、丙○○、己○○、子○○、丑○○、癸○○、乙
    ○○部分，乃對於系爭事故造成不便表示歉意，不是填補健
    康損害，則此部分已給付之金額與本件請求無關，自不得扣
    除。
二、捷運公司向訴外人吉邦防災工業有限公司（下稱吉邦公司）
    所採購之海龍1301藥劑，吉邦公司實際提供之內容，除填充
    海龍1301外尚有海龍1211及冷媒，捷運公司因此對吉邦公司
    負責人等提出詐欺告訴，業經判處詐欺罪名成立，可證明捷
    運公司所採購系爭氣體，普遍不合格。
三、丁○○確於93年5月15日與甲○○一起前往參加健康檢查，
    並驗得咽喉炎暨貧血等異常現象。
四、戊○○雖未參加健康檢查，然事發當時亦在場吸入氣體，身
    體權已受有損害，且就其餘甲○○等人有血液異常或呼吸道
    症狀之情況推知，戊○○亦有極高之可能性產生血液異常或
    呼吸道症狀。
五、甲○○及己○○二人雖體檢報告並無血液異常狀況，但體檢
    為事發後7日，可能無法驗得確切情況。
六、戊○○為宜成代書事務所代書、每月薪資40,000元，癸○○
    擔任台北市政府正職技師、每月薪資40,000元，乙○○任職
    國稅局約僱員工、每月薪資35,000元，丙○○為稻江銀行高
    級辦事員、每月薪資45,000元，甲○○為匯豐銀行資深副總
    裁、每月薪資150,000元，己○○為台北市聯合醫院特教老
    師、每月薪資55,000元，陳采鳳為家庭主婦，癸○○、蕭承
    雅、丑○○均在學中。
七、甲○○等人於95年5月5日委託鄭夙芬律師所發存證信函載明
    ：據敝當事人李志成、許世坤、甲○○〔同時為捷運華捷變
    電站受災居民自救會（以下簡稱「自救會」）推選之代表」
    「受害居民組成『捷運華捷變電站受災居民自救會』，並授
    權我等三人代為處理相關事宜」並於該存證信函中檢附受災
    居民自救會名冊，其中編號9至15，編號18至21即為甲○○
    等人，且自救會成員早已於93年10月28日簽署授權書。縱認
    鄭夙芬律師未經甲○○等人授權代為寄發該存證信函，依民
    法無因管理之規定及法理，甲○○等人承認該無因管理事務
    ，存證信函對其生效。
、證據：除援用原審提出者外，補提甲○○等人學歷明細、所
    得及財產清單、臺北市政府衛生局93年10月21日北市衛技字
    第09337731400號函、張金龍陳述書及診斷證明書、保單、
    健康檢查紀錄表為證，並聲請向臺北市立聯合醫院中興院區
    函詢丁○○之健康檢查紀錄。
乙、上訴人捷運公司方面：
壹、聲明：
一、上訴聲明：
（一）原判決不利於捷運公司部分予以廢棄。
（一）辛○○、丙○○、子○○、丑○○、癸○○、乙○○、己
      ○○、甲○○在第一審之訴駁回。
二、答辯聲明：上訴駁回。
貳、陳述：除與原判決記載相同者外，補稱略以：
一、己○○體檢結果皆屬正常，並無任何異常現象，原審判決未
    敘明具體證據及理由即逕而認定受有損害，顯有違誤。
二、系爭事件發生後，捷運公司旋請廠商吉邦公司數日內迅就上
    述釋放消防藥劑之六支鋼瓶重新充填海龍1301藥劑，嗣為消
    弭社會大眾疑慮，甲○○等人於93年10月21日將該六支鋼瓶
    及另二支同為吉邦公司充填之鋼瓶，一併送工研院分析檢驗
    ，檢驗結果為五支係純海龍藥劑，三支有混雜氣體，甲○○
    等人指稱外洩氣體有混雜之情形，係指系爭事件發生後吉邦
    公司重新充填者，並非系爭事件所外洩之氣體，甲○○等人
    誤認並張冠李戴予以引用，顯屬誤會。
三、羅士翔醫師等所為「消防鹵化碳烷氣體外洩事件後暴露居民
    之血液學異常效應」研究報告（下稱研究報告）結論「懷疑
    居民之血液異常原因可能起因於海龍1301、二氯二氟甲烷
    (CFC-12)和海龍1211混合物引起呼吸道和其他生理症狀，而
    血液異常變化很可能由少量之熱解產物所引起，極可能是光
    氣」等語，大皆以「懷疑」、「很可能」、「極可能」等字
    眼表示，不具客觀真實性，嗣經其他多數醫學會協助審查後
    ，也一致認定其報告之研究過程存有明顯疏失，其結論只為
    推論，並不具客觀之定論。另該報告所指暴露居民組血液檢
    測之紅血球數及血紅素偏低之認定，係以平均值之方式為比
    較，就暴露居民組因年齡較高而有輕微貧血狀況之可能部分
    ，以平均值計算並未將之排除，且居民並無急性溶血性貧血
    所致其餘諸如黃疸、尿液顏色變成茶葉色等症狀，或他項檢
    測數據昇高或增加之情形，僅依該暴露組與對照組之平均值
    比較，在未進一步檢查暴露組居民中有何特定人確已發生溶
    血性貧血之情況下，即推論暴露組居民有發生急性溶血性貧
    血之情況，實屬主觀且片面之推論。況甲○○等人是否確有
    喉嚨痛、血壓偏低等症狀，根本未見甲○○等人提出相關醫
    療診斷報告作為證據，亦無任何因果關係之相關證明，顯見
    甲○○等人所述不實。
四、臺北市政府衛生局93年10月21日北市衛技字第09337731400
    號函已明確指出：對於「消防海龍1301氣體」吸入案，在國
    內並無類似案件，國外文獻亦不多，在調查報告不能以一次
    之檢查獲得因果關係之推論，足見衛生局也採保留存疑之態
    度。
五、甲○○等人所提訴外人張金龍陳述書，屬傳聞事實，並無證
    據能力；況其內容屬張先生片面陳述，雖捷運公司與張先生
    以1 萬元和解，此乃捷運公司因系爭事件造成隔鄰之不便所
    作敦親睦鄰之舉。
六、海龍氣體外洩後，因已迅速逸散於大氣中，很快即消失於無
    形，甲○○等人居住地點離氣體外洩地點較遠，所受影響必
    為輕微，應無對甲○○等人之精神狀態造成損害，更不可能
    達到情節重大之程度，。
、證據：援引原審立證方法。
    理      由
一、甲○○等人主張：捷運公司華捷變電站於93年5月8日凌晨2
    時8分許，發生海龍消防毒氣外洩，致其等驚慌逃離家園，
    該氣體味道具酸性刺鼻味，致使其等吸入氣體後，產生喉嚨
    痛、眼睛癢、咳嗽、噁心、咽喉炎、血液中出現貧血現象，
    造成上訴人之健康權受到傷害，且事發於凌晨，甲○○等人
    於睡夢中遭煙氣嗆醒奪門而出，精神遭受極大痛苦，惟捷運
    公司華捷變電站及海龍消防設備仍未遷移，亦無法保證類似
    事件不再發生，造成甲○○等人居家安全之疑慮，只要附近
    有消防車或救護車之聲音，甲○○等人即起身查看，持續受
    有精神痛苦，捷運公自應負損害賠償責任，爰依侵權行為法
    律關係請求捷運公司給付甲○○等人各250,000元及均自95
    年11月22日起至清償日止，按週年利率5％計付利息之判決
    （原判決命捷運公司給付甲○○、辛○○、丙○○、己○○
    各44,500元本息；給付子○○、丑○○、癸○○、乙○○各
    46,750元本息，而駁回戊○○、丁○○之請求，兩造各就其
    敗訴部分提起上訴）。
二、捷運公司則以：甲○○等人並未證明事發當時均在場，所提
    健康檢查紀錄表，並不足以證明係由捷運公司造成，而己○
    ○體檢結果皆屬正常。捷運公司致歉函，僅係就系爭事件對
    華陰街居民造成不便表達歉意，無法證明與甲○○等人請求
    之事項有任何關聯。另羅士翔醫師等人所撰研究報告，業經
    行政院衛生局94年8月18日學術審查會議認為有關華陰街受
    影響居民發生急性溶血性貧血之推論不成立及光氣引發前述
    急性溶血性貧血之推論無科學根據，況系爭事件發生於93年
    5月8日，甲○○等人迄至95年11月3日始聲請支付命令，已
    逾侵權行為損害賠償請求權之2年時效期間等語答辯。
三、兩造不爭執事項：
（一）捷運公司位在臺北市○○街24巷5號之華捷變電站，於93
      年5月8日凌晨2時8分許，因進行發電機測試演練之過程中
      ，不慎造成海龍消防氣體外洩，導致附近區域產生大量白
      煙。
（二）捷運公司於事發後給付甲○○、辛○○、丙○○、己○○
      、丁○○、戊○○及訴外人陳慶齡合計22,000元，給付子
      ○○、丑○○、癸○○、乙○○合計13,000元之慰問金，
      有捷運華捷變電站海龍氣體外洩案慰問金簽收單可稽（原
      審卷1第165-186頁），
（三）捷運公司於95年5月8日收受由甲○○及訴外人李志成、許
      世坤委託鄭夙芬律師寄發之存證信函，該存證信函附有上
      訴人在內之自救會成員名冊，甲○○等人於95年11月3日
      向臺灣臺北地方法院聲請核發支付命令，有台北南陽郵局
      存證信函第8727號函可稽（原審卷1第114-123頁）。
（四）依臺北市立中興醫院於93年5月15日為華陰街民安里里民
      所為健康檢查顯示：甲○○血液檢查正常，但有咽喉炎症
      狀；己○○血液檢查正常，但有喉嚨不適、痛、乾症況；
      辛○○血液檢查異常，紅血球檢查值為3.6（參考值為
      4.2-5.4）、紅血球檢查值為11.7（參考值為12-16）、血
      球比容檢查值為35.6（參考值為37-47）、平均紅血球血
      色素檢查值為32.5（參考值為27-31）、平均紅血球血色
      素濃度32.9（參考值為33-37），且有咽喉炎症狀；丙○
      ○血液檢查異常，紅血球檢查值為4.37（參考值為4.7-6.
      1）、平均紅血球血色素檢查值為32.5（參考值為27-31）
      ，且有咽喉炎症狀；子○○血液檢查異常，紅血球檢查值
      為3.73（參考值為4.2-5.4）、血球比容檢查值為33.8 (
      參考值為37-47）、平均紅血球血色素檢查值為32.4（參
      考值為27-31），咽喉無異狀；丑○○血液檢查異常，紅
      血球檢查值為3.77（參考值為4.2-5.4）、血色素檢查值
      為11.7（參考值為12-16）、血球比容檢查值為33.2（參
      考值為37-47），咽喉無異狀；癸○○血液檢查異常，紅
      血球檢查值為4.31（參考值為4.7- 6.1）、血球比容檢查
      值為40.2（參考值為42-52）、平均紅血球血色素檢查值
      為32.5（參考值為27-31），且有咽喉炎症狀；乙○○血
      液檢查異常，紅血球檢查值為3.49（參考值為4.2-5.4）
      、血色素檢查值為11.8（參考值為12-16）、血球比容檢
      查值為34（參考值為37-47）、平均紅血球血色素檢查值
      為33.8（參考值為27-31），且有咽喉炎症狀；丁○○血
      液檢查異常，紅血球檢查值為4.13（參考值為4.7-6.1）
      、血色素檢查值為11.4（參考值為14-18）、血球比容檢
      查值為33.1（參考值為42-52），有健康檢查紀錄表、聯
      合醫院中興院區臨床病理生化檢查檢驗報告可稽（原審卷
      1第77-94頁、本院卷第55、154-155頁）。
四、甲○○等人主張捷運公司所有之華捷變電所，於上開時地進
    行發電機測試演練時不慎發生海龍氣體外洩，致附近區域白
    煙彌漫等事實，捷運公司並不爭執，並有臺北市政府衛生局
    與華捷公安事件受害居民自救會居民代表座談會紀錄附卷可
    稽（原審卷1第135頁），自堪信為真實。甲○○等人主張其
    等因本件海龍氣體外洩，以致呼吸道受創、血液異常，迄今
    仍惶恐驚嚇，精神及生活安寧深受損害等語，為捷運公司所
    否認，並以前詞置辯。是本件兩造爭執事項厥為：（一）甲
    ○○等人是否因系爭事件，致人格法益受有損害而情節重大
    ？其得請求賠償之金額為何？（二）甲○○等人之侵權行為
    請求權是否已罹於時效而消滅？經查：
（一）甲○○等人是否因系爭事件，致健康受有損害而情節重大
    ？其得請求賠償之金額為何？
 1、甲○○等人主張系爭事件造成其呼吸道症狀，身體健康受損
    等情，並提出臺北市立中興醫院健康檢查紀錄表為證（原審
    院卷(一)第77-92頁、本院卷第154-155頁），捷運公司就該檢
    查紀錄表之真正並不爭執，雖辯稱事發時外洩之氣體僅為海
    龍1301，並非政府公告管制之毒性化學物質，係屬實際上無
    害之氣體云云，並提行政院環境保護署93年11月23日函文為
    證（原審卷1第173-174頁），惟依函文僅稱「非屬公告列管
    之毒性化學物質」，仍不足以證明是否果全無毒性，而甲○
    ○等人於原審所提出之台北市政府衛生局「研商捷運局海龍
    氣體外洩健康危害評估」學術審查會議紀錄係謂「依據目前
    文獻資料，海龍1301對人體健康的長期性傷害並不明顯」（
    原審卷1第170頁），亦即該氣體雖非即時可確定對於人體將
    造成明顯之健康上傷害，但該報告亦非確定海龍1301對人體
    完全不致造成任何不利之損害；且台北市政府衛生局94年8
    月28日發佈新聞稿，認為羅士翔醫師提出之第1次評估報告
    所描述症狀，尚符合海龍1301急性症狀（原審卷1第75頁）
    ，參諸羅士翔醫師製作之「海龍1301氣體外洩的健康評估報
    告」即謂海龍1301的急性毒性是對眼、中樞神經系統、呼吸
    系統及心臟節律系統，如呼吸系統方面會造成鼻過敏、喉痛
    、聲音改變、喘胸痛及反應性氣道功能異常症候群（原審卷
    1第77-78頁），且依甲○○等人所提出之報載資料轉述據捷
    運公司指出海龍是低毒性化學物質，據工研院資料顯示吸入
    海龍1301達到一定高濃度以上，非不可能造成人體之頭痛、
    麻木及麻醉感，在極高濃度時，亦可能造成心跳不規律之現
    象（見原審卷1第128頁），足見海龍1301即使係低毒性，惟
    在一定情況下，仍可能造成對人體之危害。而依上開醫院檢
    查紀錄表記載：甲○○、辛○○、丙○○、癸○○、乙○○
    皆有咽喉炎症狀，堪信係因海龍氣體外洩引起；己○○、子
    ○○、丑○○、丁○○部分，就此固查無異狀，惟己○○於
    受檢查當時仍表示有喉嚨不適、痛、乾症狀，其餘子○○、
    丑○○、丁○○部分，既赴醫院檢查，應係案發時吸入氣體
    有感不適，而上開健康檢查日期為93年5月15日，距事發已
    有一星期之久，不適症狀或已消失，自難僅憑檢查紀錄表無
    咽喉發炎，即認其等當時無呼吸不適或咳嗽等症狀。至戊○
    ○部分，其雖稱當時亦在場吸入氣體，故身體權同受損害云
    云，惟其自承未參加捷運公司安排之健康檢查，衡情倘其認
    為因吸入該氣體有所不適，理應接受安排進行檢查，則其放
    棄不參加，健康是否果有受損，即生疑義，尚難以其餘甲○
    ○等人發生健康異常情形，即得以此證明戊○○之身體健康
    必然受到傷害，是戊○○關於此部分之請求應屬無據。
 2、甲○○等人復主張其等半夜被驚醒，受到驚嚇，心理受到傷
    害等語，捷運公司雖質疑甲○○等人是否均屬受害住戶，然
    其自承因居民半夜被驚醒，受到驚嚇，為表歉意，所以每戶
    賠1萬元，4人以上者，每戶之第4人起各增加給付3,000元等
    語（本院卷第49頁背面），而捷運公司已賠償甲○○、辛○
    ○、丙○○、己○○、丁○○、戊○○及訴外人陳慶齡合計
    22,000元，給付子○○、丑○○、癸○○、乙○○13,000元
    之慰問金，有慰問金簽收單可稽（原審卷1第185-186頁），
    顯然捷運公司為上開賠償時，已肯認甲○○等人均為受害居
    民，且上訴人均設籍案發華陰街地址，有戶籍謄本及戶口名
    簿可憑（原審卷1第97、106-107頁），縱其中戊○○未參加
    捷運公司安排之身體檢查，仍無法因此即認其未居住該址，
    甲○○等人主張其等心理受到驚嚇一節，應屬可採。
 3、甲○○等人復主張因系爭事件發生貧血等血液異常一節，固
    據提出羅士翔醫師等人所撰寫之上開研究報告及臺北市立中
    興醫院健康檢查紀錄表為憑，惟為捷運公司所否認。上開研
    究報告之結論所認「暴露居民之紅血球、血色素之急性及暫
    時性減少，……與消防鹵化碳烷氣體外洩暴露事件有直接關
    係。海龍1301、二氯二氟甲烷及海龍1211之混合物可引起呼
    吸道和其他生理症狀，而血液學上之異常變化『很可能』由
    少許之熱解產物所引起，『可能』係光氣，光氣係由二氯二
    氟甲烷與海龍1211經熱解產生」，僅係「很可能」、「可能
    」等字眼表示，且臺北市衛生局曾於94年8月18日召開之學
    術審查會議，討論咸認定其報告之研究過程存有明顯疏失，
    所指暴露之居民組血液檢測之紅血球數及血紅素偏低之認定
    ，係以平均值之方式為比較，就暴露居民組因年齡較高而有
    輕微貧血狀況之可能部分，以平均值計算並未將之排除，且
    居民並無急性溶血性貧血所致其餘諸如黃疸、尿液顏色變成
    茶葉色等症狀，或他項檢測數據昇高或增加之情形，僅依該
    暴露組與對照組之平均值比較，在未進一步檢查暴露組居民
    中有何特定人確已發生溶血性貧血之情況下，即推論暴露組
    居民有發生急性溶血性貧血之情況，其結論只為推論；復函
    請國內五個相關醫學會協助審查後，一致認為：一、羅醫師
    報告有關華陰街受影響居民發生急性溶血性貧血之推論不成
    立。二、關於羅醫師報告『光氣』引發前述急性溶血性貧血
    的推論無科學根據，有臺北市衛生局於94年8月18日召開之
    學術審查會議紀錄、94年9月13日所發布之新聞稿可稽（原
    審卷1第169-172頁），甲○○等人此部分主張，即不足取。
 4、按不法侵害他人之身體、健康、名譽、自由、信用、隱私、
    貞操，或不法侵害其他人格法益而情節重大者，被害人雖非
    財產上之損害，亦得請求賠償相當之金額，民法第195條第1
    項分別定有明文。捷運公司於事發之前就該變電站之存在及
    運作所可能發生之侵擾居民生活之特殊情況，包含類似本件
    之化學氣體可能外洩之情形，並未向附近居民預為說明或提
    醒，以免於突發事件時造成恐慌。而本件外洩之化學氣體係
    令人感覺極度不適，且非正常生活中所可能接觸之刺激性氣
    體，則在夜半時分熟睡中驚醒及此等刺激難忍，復不知為何
    物之白色氣體，導致甲○○等人呼吸道不同程度之傷害（戊
    ○○除外），並造成心理上疑慮不安。再加以本件化學氣體
    外洩事件發生後，華捷變電站附近之樹木於數日內即枯萎（
    見本院卷第111-113頁），甲○○等人（戊○○除外）健康
    檢查又發生咽喉炎或血液異常，雖血液異常部分，尚難證明
    與系爭事件有直接因果關係，惟參照上開海龍1301氣體之特
    性及事發當時之情況，即使尚乏證據證明已造成其等長期健
    康受損之實害結果，然甲○○等人對於自身所吸入之化學氣
    體是否絕對無害，並無獲得任何確實擔保，則其等因此產生
    疑慮不安，與通常經驗相符，自難認僅係毫無根據之單純猜
    疑，而不得主張法律之保護，且其等對於自身健康之憂慮，
    將持續相當期間，精神上受有痛苦，甲○○猶因此遷移住家
    ，足認情節重大，上訴人自應負賠償責任。本院經審酌甲○
    ○、辛○○、丙○○、癸○○、乙○○部分，事隔一週猶存
    咽喉炎，受害程度較重，損害賠償額以每人100,000元為適
    當，己○○部分則以70,000元適當，丁○○、子○○、丑○
    ○部分於健康檢查時，咽喉雖已無異狀，惟對健康仍有疑慮
    ，則為60,000元，戊○○則係受精神驚嚇，以30,000元為適
    當。
 5、捷運公司主張事故發生後曾給付甲○○全戶7人22,000元、
    癸○○全戶4人13,000元之慰問金，甲○○等人對此部分亦
    不爭執，惟稱該慰問金乃捷運公司對於系爭事件造成不便表
    示歉意，不是填補健康損害，與本件請求無關，不得扣除云
    云。然依該慰問金簽收單係載：因海龍氣體外洩，捷運公司
    為表歉意，進行發放慰問金（原審卷1第185-186頁），意即
    就系爭事件所為之賠償，堪認係捷運公司就損害賠償金額之
    預付，自應由甲○○等人所得請求之賠償金額中扣除。則甲
    ○○、辛○○、丙○○、丁○○、己○○、戊○○平均分得
    3,143元（計算式：22,000元7＝3,143元，元以下四捨五
    入），子○○、丑○○、癸○○、乙○○平均分得3,250元
    （計算式：13,000元4＝3,250元），故甲○○、辛○○、
    丙○○各得請求捷運公司給付96,857元（計算式：100,000
    元-3143元=96,857元），己○○得請求給付66,857元（計算
    式：70,000元-3,143元=66,857元），丁○○得請求給付56,
    857元（計算式：60,000元-3,143元=56,857元），戊○○得
    請求給付26,857元（計算式：30,000元-3,143元=26,85 7元
    ），癸○○、乙○○各得請求給付96,750元（100,000元-3,
    250元=96,750元），子○○、丑○○各得請求給付56,750元
    （60,000元-3,250元=56,750元），逾此部分之請求即屬無
    據。
（二）甲○○等人之侵權行為請求權是否已罹於時效而消滅：
 1、按侵權行為所生之損害賠償請求權，自請求權人知有損害及
    賠償義務人時起，2年間不行使而消滅。消滅時效，自請求
    權可行使時起算，又消滅時效，因請求而中斷者，若於請求
    後6個月內不起訴，視為不中斷，民法第197條第1項前段、
    第128條前段、第129條第1項第1款及第130條分別定有明文
    。
 2、捷運公司雖抗辯甲○○等人之侵權行為損害賠償請求權已罹
    於消滅時效，其得拒絕給付等語，惟查系爭事件發生於93年
    5月8日，甲○○等人於斯時起即得對捷運公司行使侵權行為
    之損害賠償請求權，而甲○○等人雖遲至95年11月3日始聲
    請原法院對捷運公司發支付命令，然甲○○等人與其餘受害
    居民曾組成捷運華捷變電站受災居民自救會，並推派訴外人
    李志成、許世坤及上訴人甲○○為代表，而於95年5月5日檢
    附包含甲○○等人在內之自救會成員名冊，對捷運公司發出
    存證信函，有甲○○等人所提出存證信函及自救會名冊可證
    （原審卷1第114-124頁），該附有自救會名冊之存證信函經
    捷運公司於95年5月8日所收受，亦為捷運公司所不爭執，則
    甲○○等人侵權行為損害賠償請求權之消滅時效，自上述93
    年5月8日事故發生時起，參照民法第120條第2項及第121 條
    第2項規定，其期間之計算，始日並不計入，且以最後之年
    與起算日相當日之前1日為期間之末日，則甲○○等人所收
    受之上開存證信函，係於2年期間之最後1日為請求，並未逾
    2年之消滅時效。至於捷運公司復辯稱斯時所收受存證信函
    ，並不能確認有被甲○○等人之授權云云，但參諸前述存證
    信函已具體載明訴外人李志成、許世坤及甲○○係以自救會
    推選代表之身分而寄發存證信函，且該存證信函中更表示其
    3人係受自救會之授權，代為處理相關事宜，並提出要求賠
    償自救會成員之身體及精神損害等請求等語。而甲○○等人
    既亦列名於該存證信函所提供之自救會名單中，為捷運公司
    所自認，自足認甲○○等人斯時已授權訴外人李志成、許世
    坤及甲○○代理其等請求捷運公司負損害賠償責任，而其等
    亦於請求後6個月內之95年11月3日向原法院聲請對捷運公司
    發支付命令，因上訴人異議而視為起訴，並未逾請求後6個
    月，從而捷運公司抗辯甲○○等人之請求權已罹於時效抗辯
    ，自非可取。
五、綜上所述，甲○○等人依侵權行為之法律關係，請求捷運公
    司分別給付甲○○、辛○○、丙○○各96,857元、己○○
    66,857元、丁○○56,857元、戊○○26,857元、癸○○、乙
    ○○各96,750元、子○○、丑○○各56,750元及均自支付命
    令繕本送達捷運公司之翌日即95年11月22日起算之遲延利息
    ，為有理由，其餘部分為無理由。原判決就應准許部分，駁
    回甲○○、辛○○、丙○○、己○○請求超過44,500元，駁
    回子○○、丑○○、癸○○、乙○○請求超過46,750元及駁
    回丁○○、戊○○請求部分，及該部分之遲延利息，尚有未
    洽，甲○○、辛○○、丙○○、丁○○、己○○、子○○、
    丑○○、癸○○、乙○○此部分之上訴，為有理由，爰由本
    院廢棄此部分，命捷運公司再給付甲○○、辛○○、丙○○
    各52,357元，再給付己○○22,357元，再給付癸○○、乙○
    ○各50,000元，再給付子○○、丑○○各10,000元，及應給
    付丁○○56,857元及戊○○26,857元，暨各該部分自95年11
    月22日起算之遲延利息，至於不應准許部分及原判決命捷運
    公司應給付部分，原審各為兩造敗訴判決洵屬正當，兩造上
    訴意旨，分別指摘原判決各該部分不當，聲明廢棄改判，為
    無理由，應予駁回。因本件命給付部分未逾1,500,000元，
    為捷運公司不得上訴第三審案件，本院裁判時即告確定，自
    無宣告假執行之必要，上訴人所為假執行之聲請，應予駁回
    。
六、本件法律關係已經明確，兩造其餘陳述，無礙本院判斷，爰
    不再一一論述，附此敘明。
七、據上論結，本件甲○○等人之上訴一部有理由，一部無理由
    ，捷運公司之上訴無理由。依民事訴訟法第449條第1項、第
    450條、第79條，判決如主文。
中    華    民    國    97    年    8    月    26    日
                    民事第九庭
                        審判長法  官 黃熙嫣
                              法  官 林玲玉
                              法  官 陳玉完
正本係照原本作成。
臺北大眾捷運股份有限公司不得上訴。
其餘上訴人合併上訴利益額如逾150萬元如不服本判決，應於收
受送達後20日內向本院提出上訴書狀，其未表明上訴理由者，應
於提出上訴後20日內向本院補提理由書狀（均須按他造當事人之
人數附繕本）上訴時應提出委任律師或具有律師資格之人之委任
狀；委任有律師資格者，另應附具律師資格證書及釋明委任人與
受任人有民事訴訟法第466條之1第1項但書或第2項（詳附註）所
定關係之釋明文書影本。
中    華    民    國    97    年    8     月    29    日
                              書記官 鎖瑞嶺
附註：
民事訴訟法第466條之1（第1項、第2項）：
對於第二審判決上訴，上訴人應委任律師為訴訟代理人。但上訴
人或其他法定代理人具有律師資格者，不在此限。
上訴人之配偶、三親等內之血親、二親等內之姻親，或上訴人為
法人、中央或地方機關時，其所屬專任人員具有律師資格並經法
院認為適當者，亦得為第三審訴訟代理人。


司法院資訊處製作；財團法人民間司法改革基金會備份。
